臺灣基隆地方法院刑事判決　　　　　　　　　　　　　　九十一年度易字第八二號
　　公　訴　人　臺灣基隆地方法院檢察署檢察官
　　被　　　告　丙○○
右列被告因傷害等案件，經檢察官聲請簡易判決處刑（九十一年度偵字第一四○號）
，本院認為不宜，改依通常程序審理並判決如左：
    主  文
丙○○傷害人之身體，處有期徒刑肆月，如易科罰金，以佰元折算壹日。掃把壹支
沒收。
    事  實
一、丙○○與乙○○毗鄰而居，於民國九十年十二月七日晚間十時五十分許，在基隆
    市○○區○○路二五八巷一五二號前，雙方因丙○○所飼養犬隻是否追咬騎機車
    途經該處之乙○○而發生爭執，嗣乙○○欲騎機車離去時，丙○○竟基於傷害人
    身體之犯意，手持其所有之掃把一支攔阻乙○○去路，並持該掃把毆擊乙○○頭
    部，續將乙○○拉扯下車，壓制地上以徒手接續毆打乙○○，使之受有左眼上下
    眼瞼瘀傷及身體多處擦傷、撕裂傷等傷害。
二、案經乙○○告訴基隆市警察局第二分局報告臺灣基隆地方法院檢察署檢察官偵查
    後聲請簡易判決處刑。
    理  由
一、訊據被告丙○○固承認其於右揭時間、地點毆打告訴人乙○○成傷之情不諱，惟
    辯稱衝突導因伊質問告訴人為何持木棍毆打伊所飼養之狗，告訴人不理會且欲騎
    機車離去，伊才拿掃把攔阻，推擠中機車倒地，雙方便在地上相互拉扯並進而互
    毆云云。經查：
  (一)右揭犯罪事實業據告訴人迭於警訊及偵查中指訴歷歷，復以證人身分到庭結證屬
    實，核與目擊事發經過之證人甲○○於本院調查中結證稱：「我並不認識被告及
    當事人，我看到他們在爭吵，我看到被害人當時坐在機車上，手裡並無拿任何東
    西，也沒看到那條狗，我只看到被告一手拿掃把、一手拿水桶，後來被害人將機
    車掉頭要離開現場，被告就從後面追上去，被告從機車左後方抓住被害人肩膀，
    結果機車倒地，當時被害人尚未倒地，被告就拿掃把打被害人的頭約一、二下，
    掃把打斷還撿起來繼續打，後來將被害人拖行約二、三步的距離，他用拳頭打被
    害人有三、四下，被害人都已經倒在地上還繼續打，中間還把被害人拉起來，再
    放下去繼續打」（本院九十一年三月二十二日訊問筆錄參照）等語，及證人陳美
    淑結證稱：「我就在陽台看到兩個人在相互拉扯，然後看到其中一名男子將另外
    一名男子壓倒在地」、「我只有看到被告徒手將告訴人壓倒在地，之前的情形我
    並未目睹」（本院九十一年四月九日訊問筆錄參照）等情大致相符，足認告訴人
    之指訴應與事實相符，本案應係被告毆打告訴人成傷，而非雙方互毆衝突。
  (二)被告雖以案發當時尚有其他鄰居目睹伊與告訴人係互毆，然其自帶到庭作證之證
    人陳美淑證稱彼僅目睹被告徒手將告訴人壓倒在地，先前情形則未看到；證人李
    信次雖證稱目睹被告與告訴人互相拉扯，並未看到被告拿掃把打人，但表示彼當
    時站立處與事發現場間有視線死角（本院九十一年四月九日訊問筆錄參照），諸
    此堪認上開二位證人均未目睹案發全部過程，則彼等片段式證述尚難執為有利被
    告之依據。
  (三)此外，復有卷附行政院衛生署基隆醫院診斷證明書二紙可資為憑。本案事證明確
    ，被告犯行堪可認定，應依法論科。
二、核被告所為，係犯刑法第二百七十七條第一項之傷害罪。爰審酌被告並無不良素
    行，然枉顧鄰里情誼，僅因細故即暴力毆傷告訴人，併其犯後態度等一切情狀，
    量處如主文所示之刑示懲，併諭知易科罰金之折算標準。被告用以毆傷告訴人之
    掃把一支，係被告所有之物，業據其供承在卷，雖告訴人指稱該掃把於該次衝突
    中遭打斷，然無證據堪認業已滅失而不復存在，爰依法宣告沒收。
三、聲請簡易判決處刑意旨另以被告手持掃把故意將告訴人所戴眼鏡打落地面，造成
    鏡片破損，續將告訴人拉扯下車，使告訴人所乘機車倒地損壞，因認被告另涉犯
    刑法第三百五十四條之毀損罪嫌。惟查：
  (一)按犯罪事實應依證據認定之，無證據不得推定其犯罪事實；又不能證明被告犯罪
    者，應諭知無罪之判決；刑事訴訟法第一百五十四條、第三百零一條第一項分別
    定有明文。又過失行為之處罰，以有特別規定者，為限，刑法第十二條第二項亦
    有明文規定。茲刑法第三百五十四條毀損罪並無處罰過失行為之特別規定，則過
    失毀損行為自無以刑罰相繩之餘地。
  (二)查告訴人之眼鏡鏡片、鏡架及機車部份零件因上開衝突而受有損壞之情，固經本
    院當庭勘驗查明屬實（眼鏡部分），並有卷附機車受損照片及修理費收據（機車
    部分）可佐，惟被告雖不否認於衝突中造成告訴人上開物品受有損害，但堅稱並
    非故意造成該等物品受損，而係衝突過程中不小心所致，核與告訴人陳稱：「我
    想要離開現場，他不讓我離開，就拿掃把打我的左側頭部，我的眼鏡就掉在地上
    摔壞，人也摔下車」（本院九十一年三月二十二日訊問筆錄參照）等情大致相符
    ，核無直接證據堪認被告明知該等物品將因此受有毀損結果而使之或預見其發生
    ，應認被告手持掃把之目的在於攔阻告訴人去路，並進而加以毆打，並無毀損上
    開物品之主觀犯意，揆諸前揭法條，此部分或屬民事侵權行為，尚難以刑法之毀
    損罪相繩，本應諭知無罪，惟聲請意旨既認此部分與上開論罪科刑部分有想像競
    合之裁判上一罪關係，爰不另為無罪之諭知。
四、又檢察官聲請以簡易判決處刑之案件，經法院審理後，認應為無罪判決之諭知者
    ，應適用通常程序審判之，刑事訴訟法第四百五十二條、第四百五十一條之一第
    四項但書定有明文，是以本院既認本案部分犯行應為無罪判決之諭知（因與論罪
    部分有想像競合之裁判上一罪關係，故不另為無罪之諭知），自應改依通常程序
    審理，併此敘明。
五、據上論斷，應依刑事訴訟法第四百五十二條、第二百九十九條第一項前段，刑法
    第二百七十七條第一項、第四十一條第一項、第三十八條第一項第二款，罰金罰
    鍰提高標準條例第一條前段、第二條，判決如主文。
本案經檢察官林明志到庭執行職務。
中      華  民      國    九十一    年      五      月    二十九    日
                                    臺灣基隆地方法院刑事第二庭
                                        審判長法  官  邱 志 平
                                              法  官  蔡 佳 玲
                                              法  官  楊 皓 清
右正本證明與原本無異。
對於本件判決如有不服，應於收受送達後十日內，向本院提出上訴書狀，上訴於臺灣
高等法院，並按他造當事人之人數附具繕本。
                                              書記官  陳 玲 誼
中      華      民      國    九十一    年      五      月    三十一    日
附錄論罪法條
刑法第二百七十七條第一項：
傷害人之身體或健康者，處三年以下有期徒刑，拘役或一千元以下罰金。
